【裁判字號】    90,上易,1077
【裁判日期】    900525
【裁判案由】    詐欺等
【裁判全文】
臺灣高等法院刑事判決                            九十年度上易字第一七七號
    上  訴  人  臺灣臺北地方法院檢察署檢察官
    被      告  丁○○
右上訴人因被告詐欺等案件，不服臺灣臺北地方法院八十九年度易字第一○六一號，
中華民國八十九年十一月八日第一審判決（聲請簡易判決處刑案號：臺灣臺北地方法
院檢察署八十八年度偵字第一八○四三號），提起上訴，本院判決如左：
    主  文
上訴駁回。
    理  由
一、聲請簡易判決處刑意旨略以：被告丁○○為設於臺北市○○區○○街三八九巷二
    三號一樓「康橋企業社」（於八十八年三月間撤銷登記）及八大契約搬家公司（
    未經設立登記）負責人，以搬家貨運為其經營項目，並以00000000號電
    話對外聯絡。於八十七年十月初，告訴人丙○○以前揭電話向搬家公司詢價，被
    告丁○○之職員於電話中告知搬到完只要新臺幣（下同）一千五百元，告訴人丙○○便與之約定於同月十一日下午一時許，至臺北市○○街二八四巷二二弄一一
    四號四樓頂其租處搬家，當日下午即由被告丁○○所僱之職員被告甲○○及戊○○前去搬運。詎被告甲○○（業經原審判處罰金三千元確定）意圖為自己不法之
    所有，於將告訴人丙○○所有物品搬上車後，告以物品一共三噸，索價三千元，
    於搬運途中復因告訴人丙○○騎乘機車跟隨在旁，為警攔檢二次，又告知要多取
    人工費三千元，告訴人丙○○因無搬家經驗而陷於錯誤，將身上僅有之四千三百
    元全數繳付被告甲○○。而被告丁○○與被告甲○○就詐欺取財犯行有犯意聯絡
    及行為分擔，因認被告丁○○涉犯刑法第三百三十九條第一項詐欺取財罪及違反
    公司法第十九條第一項未經設立登記，不得以公司名義經營業務之規定。案經告
    訴人丙○○訴由臺灣臺北地方法院檢察署檢察官聲請簡易判決處刑，經臺灣臺北
    地方法院法院簡易庭認不宜以簡易判決處刑，移由原審法院審理。
二、按犯罪事實應依證據認定之，無證據不得推定其犯罪事實；又不能證明被告犯罪
    者，應諭知無罪之判決，刑事訴訟法第一百五十四條、第三百零一條第一項分別
    定有明文。又事實之認定，應憑證據，如未能發現相當證據，或證據不足以證明
    ，自不能以推測或擬制之方法，為裁判基礎。又認定不利於被告之事實，須依積
    極證據，茍積極證據不足為不利於被告事實之認定時，即應為有利於被告之認定
    ，更不必有何有利之證據，有最高法院四十年度台上字第八六號判例、八十四年
    度台上字第二七九號判決可資參照。
三、訊據被告丁○○堅決否認有何右揭犯行，辯稱：搬家過程其未出去，價錢多少並
    不清楚，價錢都是現場員工自行視情況做主，其並無共同詐欺取財；又其並未以
    八大契約搬家公司名義對外營業等語。經查：
（一）告訴人丙○○係以電話與被告丁○○所僱之女性職員聯繫，業據告訴人於偵查
      中指陳在卷（見他字偵查卷第五五頁反面），又本件搬家是由被告甲○○及戊○○至現場搬運，從看到東西後都是由甲○○與告訴人議價，亦據同案被告甲○○於偵查中供承在卷（見他字偵查卷第四九頁反面）。是被告丁○○辯稱不
      知本件搬家索價之情形，應可採信，則本件就搬家而任意加價之行為，應係被
      告甲○○自行所為。被告丁○○對於該次搬家之費用究應如何計價，是否合理
      ，既不知情，即難認被告丁○○與被告甲○○有共同詐騙之犯意聯絡；又被告
      丁○○當日並未在場，亦難認被告有共同施用詐術之行為。
（二）公訴人上訴意旨以：被告於警訊已供稱：「（貴公司對外招攬生意時均由何人
      負責？）生意均由我負責招攬，由我告訴工人說要收取多少費用，而工人給客
      戶搬完後再直接由工人向客戶收取費用後再交給我」「（你的公司與客人約定
      搬家費用後，有無再加價收取費用情形嗎？）有時以電話議價或現場議價後，
      俟我們工人搬時發現多出來的車趟時會再加價向客戶收取費用」「（你公司是
      否有於八十七年十月十一日到臺北市○○○街二八四巷二二弄一一四號四樓頂
      搬過一戶客人搬到板橋的事？）有」「（當時是何人去幫這位客戶搬呢？）因
      時間已久，何人去搬還要查證清楚，如以一車計價應該約定一千五百元不會錯
      ，但目前不知何工人去搬，所以工人回來交給我多少錢我目前尚無法回答」（
      見他字偵查卷第三○頁反面至第三一頁），因而認被告丁○○對於職員甲○○
      之加價行為顯然有犯意聯絡及行為分擔。惟雖有視現場實際狀況得加價收取費
      用之情形，然事前議價所預想之車數、趟數與實際搬運之情況有所出入，非悖
      於情理之常，如因此致應計價格有所增加，與詐欺之情形迥然有別，自非得以
      被告丁○○以上供述即推認關於本件同案被告甲○○如何加價之具體情形知情
      並參與。至職員於搬運完畢後交回被告丁○○之所得，不過表示該日有去執行
      搬家業務之收入，收入與原先議價有所不同，則可能是現場有加價之情形發生
      ，但究不得據此以謂被告丁○○關於本件搬家是否合理加價？有否利用機會詐
      欺之情形？與被告甲○○有何犯意聯絡或行為分擔，自不足執此即認被告丁○○有何詐欺犯行。
（三）再告訴人丙○○並未指訴被告丁○○以八大契約搬家公司名義對外營業，同案
      被告甲○○亦稱：在其離開之前，從未以八大契約公司名義對外營業（見本院
      卷第六三頁），證人即被告丁○○貨車靠行之北大交通有限公司實際負責人乙○○亦稱：從不知道被告丁○○有以八大契約公司名義對外營業（見本院卷第
      六四頁）。而被告丁○○確有於八十三年間以康橋企業社名義申請營利事業登
      記證，有臺北市政府營利事業登記證附卷可憑（見他字偵查卷第三七頁），並
      以康橋企業社繳納稅捐等，有臺北市稅捐稽徵處營業稅繳款書、財政部臺北市
      國稅局營利事業所得稅結算額繳款書、張秀禎稅務會計事務所向康橋企業社請
      款之請款單在卷可稽（見原審卷第八一、八二頁），是其辯稱是以康橋企業社
      名義營業，非不可採，且遍查卷證亦無被告丁○○以八大契約搬家公司名義對
      外營業之證據。
（四）公訴人上訴意旨認：被告丁○○於警訊時自承：「（現擔任何工作？）現為康
      橋企業社、八大契約搬家公司負責人」「（你經營之康橋企業社、八大契約搬
      家公司有無申請公司執照、營利事業登記證呢？有無開立統一發票或收據給客
      戶呢？）康橋企業社於八十三年十月十七日有申請營利事業登記證，但於八十
      八年五月七日已撤銷登記了，而八大契約搬家公司則無申請執照營業，如客戶
      有要發票或收據我們才有開立，否則就無給發票或收據」「（你康橋企業社及
      八大契約搬家公司營業場所在何處？）在臺北市○○區○○街三八九巷二三號
      一樓」（見他字偵查卷第三十頁正、反面），且有被告丁○○提出自行印製之
      名片上載「康橋企業社、八大契約搬家負責人丁○○，公司地址臺北市○○街
      三八九巷二三號一樓」（見原審卷第八十頁後附證物），足見被告丁○○明知
      並未經公司設立登記，竟以八大契約搬家公司名義對外營業云云。惟被告丁○○辯稱：因想成立八大契約的商號，故在名片上併列康橋企業社及八大契約，
      便於招攬生意，但並未以八大契約公司名義對外營業，而名片上印的「公司地
      址」字樣係表示營業所在，非謂八大契約是公司等語。觀諸該名片，並未載「
      八大契約公司」（或八大契約有限公司、股份有限公司等表明公司之字樣），
      ，而名片上另行載「公司地址」，則係表明營業場所的地址，與以公司名義對
      外營業自屬明顯有別。另搬家公司為社會一般對於此行業之通稱，被告丁○○
      雖於本院自承有客戶打電話來時，會說「搬家公司」（見本院卷第六二頁），
      惟此通稱性質之說法，顯非以公司名義對外營業，尚難遽指被告丁○○有何公
      訴人所指之違反公司法犯行。
（五）綜上事證，尚難認被告丁○○有公訴人所指詐欺及違反公司法犯行，此外復查
      無其他積極證據足資證明其有何上開犯行，自屬不能證明其犯罪。
四、原審依調查證據之結果，斟酌全辯論意旨，認被告丁○○之犯罪不能證明，依法
    為無罪之諭知，經核並無不合。公訴人上訴，認應成立犯罪，指摘原判決不當，
    為無理由，應予駁回。
據上論斷，應依刑事訴訟法第三百六十八條，判決如主文。
本案經檢察官郭弘佑到庭執行職務。
中      華      民      國      九十      年      五    月    二十五    日
                              臺灣高等法院刑事第十一庭
                                  審判長法  官  楊  照  男
                                        法  官  陳  炳  彰
                                        法  官  王  詠  寰
右正本證明與原本無異。
不得上訴。
                                        書記官  駱  麗  君
中      華      民      國      九十      年      五    月    二十五    日


司法院資訊處製作；財團法人民間司法改革基金會備份。
